【裁判字號】    90,家抗,67
【裁判日期】    900725
【裁判案由】    繼承遺產
【裁判全文】
臺灣高等法院高雄分院民事裁定  九十年度家抗字第六七號
    抗  告  人  甲○○
                乙○○
右抗告人因繼承遺產事件，對於中華民國九十年六月十三日臺灣高雄地方法院八十九
年聲繼字第八八號所為裁定提起抗告，本院裁定如左：
      主      文
原裁定廢棄，發回臺灣高雄地方法院。
      理      由
一、本件抗告人於原審聲請意旨略以：伊為被繼承人張德坤（民國八十八年四月十五
    日死亡）之胞妹，因被繼承人並無配偶及子女，且父母亦已死亡，伊為合法繼承
    人，爰提出戶籍謄本、繼承系統表、大陸地區親屬關係公證書及財團法人海峽交
    流基金會證明等文件，為繼承之聲明。原審經審查結果，以向有關機關查詢張德
    坤之親屬資料結果，均無法認定抗告人與張德坤間有親屬關係存在，且抗告人亦
    無法提出請領、核發大陸地區親屬關係公證書之戶籍登記資料以供佐證，故認抗
    告人提出之資料有憑空杜撰之虞，而駁回抗人之聲請。
二、抗告意旨略以：依台灣地區與大陸地區人民關係條例第七條規定，在大陸地區製
    作之文書，經行政院設立或指定之機構或委託之人民團體驗證者，推定為真正，
    原審在未有任何積極反證之情形下，遽行認定抗告人提出經海基會認證之資料有
    憑空杜撰之虞，顯有未洽；又原審向行政院退除役官兵輔導委員會及高雄市團管
    區函查結果，雖無被繼承人之親屬及兵籍資料，然此係公家機關之檔案管理事宜
    ，與抗告人之身分真偽無關，自不得為不利於抗告人之認定；另抗告人與被繼承
    人確為手足兄妹，有安徽省蕭縣派出所、村委會、縣委等單住共同出具之證明書
    及分證並常住人口登記表可稽，且有被繼承人與抗告人之往來書信可憑，原審駁
    回抗告人繼承之聲明，尚欠妥適，爰請求廢棄等語。
三、按「在大陸地區製作之文書，經行政院設立或指定之機構或委託之人民團體驗證
    者，推定為真正」，台灣地區與大陸地區人民關係條例第七條定有明文，而法院
    就該經上開機構或人民團體驗證之文書，故得綜合一切事實證據予以判斷其實質
    之證據力，但如無其他明確之證據足以認定該文書為不實時，自不宜逕行否定該
    文書所載內容之效力。經查，本件抗告人就其為被繼承人之胞妹之事實，業據提
    出由安徽省蕭縣公證處公證之親屬關係公證書為證，該公證書並經財團法人海峽
    交流基金會驗證無訛，依上開條文規定，該文書即具有受推定為真正之效力。又
    依該文書內容所示，係載明張德坤於一九四九年前往台灣，去台灣前未結婚亦無
    子女，其直系血親即父親張公緒於一九七０年六月廿八日死亡、母親張伍氏於一
    九七五年四月十七日死亡，旁系血親則有妹妹甲○○、張笑英、乙○○及弟弟張
    德為共四人，均尚生存，則依此公證書所載，張德坤在大陸地區既未結婚，亦無
    子女，且父均已死亡，而依張德坤在台灣之戶籍謄本所載，其在台灣亦無配偶或
    子女，如上開資料屬實，則抗告人似為張德坤之合法繼承人。另原審既曾調取原
    審八十八年度繼催字第三七六號公示催告卷，應可就卷內資料查明張德坤之生前
    相關資料，及是否尚有其他順位在前之合法繼承人存在，或向該案之聲請人查詢
    該案進行情形以供參酌，如無其他順位在先之合法繼承人，抗告人應非不得聲明
    繼承。再者，前開大陸地區之公證書既已載明張德坤之直系及旁系血親之存亡情
    形，且無其他明確之反證證明所載內容不實，是否得僅以抗告人未能提出請領該
    公證書之相關戶籍書面資料，即遽認該公證書之內容顯有憑空杜撰之虞，而無其
    他可供另行查證之途徑（如經由海基會查證該公證書是否遭撤銷等方式），原審
    就此既未能再為查證，遽行否定公證書之內容，尚有未洽，抗告意旨指摘原裁定
    不當，求予廢棄，為有理由，爰原裁定廢棄，並發回原審續行審理。
四、據上論結，本件抗告為有理由，依非訟事件法第二十八條、民事訴訟法第四百九
    十二條第二項，裁定如主文。
中      華      民      國    九十      年      七      月    二十五    日
                                      臺灣高等法院高雄分院民事第四庭
~B1審判長法官  王錦村
~B2      法官  許明進
~B3      法官  林紀元
右為正本係照原本作成。
如對本裁定抗告，須於裁定送達後十日內向本院提出抗告狀，並應繳納抗告費新台幣
四十五元。
中      華      民      國    九十      年      七      月    二十七    日
~B法院書記官  張宗芳
                                                                        Ｄ


司法院資訊處製作；財團法人民間司法改革基金會備份。
